【裁判字號】    99,上訴,3243
【裁判日期】    991118
【裁判案由】    違反槍砲彈藥刀械管制條例
【裁判全文】
臺灣高等法院刑事判決                99年度上訴字第3243號
上  訴  人
即  被  告  林志賢
選任辯護人  陳正旻律師
上列上訴人因違反槍砲彈藥刀械管制條例案件，不服臺灣臺北地
方法院99年度訴字第471號，中華民國99年8月30日第一審判決（
起訴案號：臺灣臺北地方法院檢察署99年度偵緝字第461 號），
提起上訴，本院判決如下：
    主  文
上訴駁回。
    事  實
一、林志賢前於民國96年間，因施用第二級毒品案件，經臺灣士
    林地方法院判處有期徒刑4月確定，於97年5月14日易科罰金
    執行完畢；另於97年間，因施用第二級毒品案件，經臺灣基
    隆地方法院判處有期徒刑3月確定，於97年12月5日易科罰金
    執行完畢。猶不知悛悔，明知未經許可，不得持有可發射子
    彈具有殺傷力之改造手槍及制式子彈，竟基於未經許可持有
    改造手槍及制式子彈之犯意，於上開有期徒刑執行完畢後之
    不詳時日，在不詳地點，以不詳方式取得可發射子彈具有殺
    傷力之改造手槍（槍枝管制編號：0000000000號，含彈匣1
    個）1枝及口徑9mm之制式子彈7顆（經鑑定機關試射2顆，僅
    餘彈殼，已不具殺傷力），未經許可而持有，並暫置於不知
    情友人處。於98年9月底，駕駛ZV-9115號休旅車搭載友人施
    苡竹前往台北縣三重市友人住處時，適與他人以行動電話通
    聯談及其欲取回槍枝之事，當場為施苡竹聽聞。隔1、2日後
    ，施苡竹電知任職於臺北市政府警察局信義分局五分埔派出
    所警員葉家宏上情，葉家宏表示待槍枝取回後再說。嗣於98
    年10月5日林志賢邀施苡竹前往臺北市○○區○○路168 巷2
    弄48號3 樓租屋處（下稱租屋處），施苡竹見林志賢把玩上
    開槍枝後，隨於同年月6日凌晨零時30分許，持用000000000
    0號行動電話傳送如附表編號一所示簡訊予葉家宏持用之000
    0000000 號行動電話加以檢舉。經葉家宏電聯施苡竹，施苡
    竹再傳送如附表編號二、三簡訊，最後再傳送如附表編號四
    、五簡訊，計畫於當日上午5時30分至6時間逮捕通緝犯林志
    賢。因葉家宏接獲第一通簡訊後報知副所長胡金龍越區出勤
    ，迨同日6 時45分許，經警員葉家宏、周逸新、梁思強、陳
    布長，前往林志賢租屋處附近發現上開休旅車而靜待時機。
    迨林志賢下樓欲外出時，為警發現，旋駕車逃逸，並電告施
    苡竹其突遭警開槍緝捕，儘速將其擺放在1 樓信箱最上面裝
    有上開槍彈之咖啡色背包取回租屋處。施苡竹應允後，轉電
    知葉家宏上情，並於租屋處1 樓信箱最上面處扣得上開槍、
    彈及無法證明為林志賢所有包裹槍彈之白色襪套及咖啡色背
    包，始查悉上情。
二、案經臺北市政府警察局信義分局報請臺灣臺北地方法院檢察
    署檢察官偵查起訴。
    理  由
一、證據能力
(一)按搜索係採令狀主義，目的在保護人民免受非法之搜索、扣
    押。惟因搜索處分具有急迫性、突襲性之本質，檢察官、檢
    察事務官、司法警察（官）難免發生時間上不及聲請搜索票
    之急迫情形，故刑事訴訟法第130條規定附帶搜索、第131條
    規定緊急搜索、第131條之1規定同意搜索，乃無搜索票而得
    例外搜索之，稱為無票搜索。上開附帶搜索之範圍，以被告
    或犯罪嫌疑人之身體、隨身攜帶之物件、所使用之交通工具
    及其立即可觸及之處所為限，如逾此立即可觸及之範圍而逕
    行搜索，即係違法搜索（最高法院96年度台上字第5184號判
    決意旨參照）。本件證人即臺北市政府警察局信義分局五分
    埔派出所警員周逸新陳稱：因葉家宏接獲施苡竹簡訊告知通
    緝犯上訴人即被告林志賢有槍，遂在台北市○○路附近被告
    使用上開休旅車邊埋伏，發現被告出現準備開車，我與陳布
    長上前表明警察身分欲加以攔阻，被告拒絕配合，往前行駛
    欲逃逸，我及陳布長出於防衛而對空分別各開1 槍，被告仍
    加速逃逸。施苡竹電告葉家宏表示，被告以電話通知施苡竹
    將放在青年路168巷2弄48號1樓信箱上槍枝拿回去藏放（本
    院卷第77反頁），核與證人施苡竹證稱：當時被告有要跟我
    發生關係，我推開他，他就帶咖啡色背包出門，後來我在屋
    內聽到碰的聲音，被告打電話給我，說他被警察開槍，他槍
    放在信箱上面，要我趕快幫忙把槍拿回屋內，我說好，就掛
    斷電話，就到1樓信箱看到最上面有1個咖啡色包包，我就打
    電話給葉家宏（原審卷第177頁）大致相符。顯然葉家宏等
    人在被告駕車逃離租屋處後，始由施苡竹電告葉家宏關於被
    告將扣案槍彈放在租屋處1樓信箱最上面以咖啡色背包包裹
    ，再由警員查扣押在案。又案發時，被告為通緝犯，有查捕
    逃犯作業查詢報表在卷為憑（偵緝卷第20至22頁），依刑事
    訴訟法第87條第1項、第130條規定，雖無搜索票，亦得逕行
    搜索被告或犯罪嫌疑人之身體、隨身攜帶之物件、所使用之
    交通工具及其立即可觸及之處所為限，如逾此立即可觸及之
    範圍而逕行搜索，即係違法搜索。是以，被告斯時既已駕車
    逃離租屋處，葉家宏等人自無法依上開規定附帶搜索，則其
    等扣押扣案槍彈，自屬違法搜索，要無疑義。然違法搜索扣
    押所取得之證據，若不分情節，一概以程序違法為由，否定
    其證據能力，從究明事實真相之角度而言，亦難謂適當。本
    件葉家宏等警員經施苡竹電告扣案槍彈置放於租屋處1樓信
    箱最上面，且恐被告逃逸後，隨時另遷他處而錯失查獲槍彈
    之機會，此由附表編號一簡訊內容可知，故其等意圖在迅速
    積極偵查犯罪俾便扣押扣案槍彈以防流入社會，尚難認其等
    主觀上有何欲侵犯被告權利不法意圖，且其等所採取之手段
    侵害被告權益尚屬輕微，若不迅速查扣，致使被告可持槍彈
    出入公共場所，所犯為最輕本刑3年以上有期徒刑之罪，對
    於社會秩序所生危險甚鉅。從基本人權保障與社會安全保障
    理念考量，依比例原則及法益權衡原則，本院認本件葉家宏
    等警員違背法定程序所取得之扣案槍、彈，依刑事訴訟法第
    158條之4規定，應有證據能力，且為檢察官、被告及其選任
    辯護人同意作為證據（本院卷第44反頁）。
(二)以下所引證據，經本院當庭提示，檢察官、被告及其選任辯
    護人對於被告以外之人於審判外之言詞及書面陳述，均表示
    無意見，同意作為證據（本院卷第44反頁），且本院審酌該
    言詞陳述或書面陳述作成時，並無違法或不當之狀況，依刑
    事訴訟法第159條之5第1 項規定，均有證據能力，合先敘明
    。
二、訊據被告對於葉家宏等警員於上開時、地查扣扣案槍彈，且
    扣案槍彈具有殺傷力等情坦承不諱，惟矢口否認有何持有扣
    案槍彈犯行，辯稱：扣案槍彈非伊所有，亦不知究屬何人所
    有，單以施苡竹片面指述，並以警方執行搜索時未全程錄影
    而違法取得之違禁物，推論被告犯行，尚嫌率斷。果本件係
    施苡竹檢舉，何以卷內無受理各類案件之紀錄表可憑，有可
    能係施苡竹與警方為績效而誣陷伊。又警方為避免施苡竹遭
    報復而臨時編排槍彈在伊住處衣櫥內查獲，適為蕭日柏目睹
    ，未嘗不會安排施苡竹置放槍彈於伊住處樓下信箱上而誣賴
    伊。倘槍彈置放於包包內，何以扣案證物中無背包及白色襪
    子？辯護意旨略以：案發現場有台北市○○路152巷及青年
    路168巷2弄出口，在屋外均設有信箱，以查獲時間，適值上
    班及上學尖峰時期，倘被告確實將槍彈置於屋外信箱上，勢
    必引人注意，並遭他人取走，且被告既欲駕車離開現場，非
    短時間往返住處，理應留置於車上或多半會置放住處，要無
    放置於易遭他人取走之信箱上，故扣案槍彈既非在被告租屋
    處內查獲，以葉家宏為獲得績效、施苡竹為獲獎金，葉家宏
    告知施苡竹製作筆錄時照當天情況說等語，並於案發前已知
    被告另案通緝，猶不逕行逮捕，復對在信箱上取得槍彈過程
    未拍照及攝影，反將扣案槍彈放置被告租屋處之衣櫥內，刻
    意錄製排演扣案槍彈在被告租屋處查獲，意圖讓蕭日柏當場
    認為施苡竹未出賣被告，並重新製作施苡竹警詢筆錄、搜索
    扣押筆錄，以遂行誣陷被告之目的，要難以其等所證，遽入
    被告於罪。施苡竹對於究竟幾次去過被告租屋處，前後陳述
    矛盾，自足以彈劾施苡竹證詞之可信性。況施苡竹先以沒有
    看過被告使用過槍彈，後以被告拿槍把玩約1小時，沒戴手
    套，並把玩手槍後擦拭槍及彈匣，亦有矛盾，倘被告擦槍時
    ，未戴手套，理應留下指紋，遽扣案槍枝進行指紋鑑定，未
    採獲指紋，益證施苡竹所證被告有把玩槍枝，與事實不符云
    云。
三、然查：
(一)上開事實，業經證人施苡竹證述在卷，核與證人葉家宏關於
    本件查案前後歷程大致相符，並有如附表所示葉家宏行動電
    話簡訊翻拍照片5 張（偵卷第21、22頁）存卷可參。且扣案
    槍、彈經鑑定結果為：送鑑手槍1枝（槍枝管制編號0000000
    000號），認係改造手槍，由仿BERETTA廠M9型半自動手槍製
    造之槍枝，換裝土造金屬槍管而成，擊發功能正常，可供擊
    發適用子彈使用，認具殺傷力。送鑑子彈7 顆，認均係口徑
    9mm制式子彈，經採樣2顆試射，可擊發，認均具殺傷力等情
    ，有內政部警政署刑事警察局99年1月12日刑鑑字第0980177
    439 號鑑驗書附卷可稽（偵卷第56、57頁）。另原審當庭勘
    驗扣案槍、彈，其結果為：扣案槍枝（附有彈匣1 個），外
    觀形式完整，全部槍身均屬金屬材質，槍管暢通，擊發功能
    正常；扣案子彈，共有7顆，惟其中2顆子彈並無彈頭，僅剩
    彈殼，應該是鑑定機關試射後所殘存，另外5 顆子彈外觀形
    式均屬完整等情，有勘驗筆錄在卷可考（原審卷第55頁），
    是扣案槍、彈確均具有殺傷力無訛。
(二)施苡竹證稱：葉家宏曾拿搜索票到我家搜索，才認識他，他
    有留電話給我，說我有什麼需要幫忙的地方可以打電話給他
    。被告約98年9 月底，在車上跟別人通電話時，說他有槍，
    當時我在他旁邊聽到，準備去台北縣三重市他朋友家。隔1
    、2 天，我以電話告知葉家宏被告要跟他朋友拿槍回來，葉
    家宏說等被告拿回來再說。後來，因被告想要跟我發生關係
    ，我不喜歡他，會怕所以告訴葉家宏，但被告會一直找我，
    所以我約葉家宏，開車載我，照我的印象指路，在萬華地區
    繞，並找到被告駕駛的休旅車。案發前1天（98年10月5日）
    晚上6點被告約我見面，帶我去喝美沙冬，約晚上7點多再到
    被告租屋處。翌日凌晨12點多，被告坐在床上拿1 個咖啡色
    背包，並拿出1枝槍，拉槍機，但沒有裝上彈匣，大約1小時
    就放回去咖啡色背包內，放在床頭收起來。我就拿我的手機
    傳如附表編號一簡訊給葉家宏，內容並沒有具體說到槍，而
    是說那個東西，我跟葉家宏說那個東西現在在他（被告）這
    邊。葉家宏有打電話給我，但被告在旁邊，沒有接，再傳如
    附表編號二簡訊給葉家宏說不要再打，葉家宏回我簡訊說他
    們在被告車子旁，要等被告來開車，要我跟被告一起出門。
    如附表編號三簡訊葉家宏沒有回，如附表編號四簡訊葉家宏
    傳簡訊說好。如附表編號五簡訊葉家宏回說好。後來，被告
    說不要一直拿電話，就把我手機關起來。直到被告因想要跟
    我發生關係，我推開他，並哭泣，之後我說要吃早餐，他要
    去買，就帶1 個咖啡色背包出門。不久，我在屋內聽到外面
    有碰的聲音，我再開機，被告就打電話給我，說他被警察開
    槍，他槍放在信箱上面，要我趕快把槍拿回屋內，我說好，
    就把電話掛掉，到1樓信箱看到最上面有放1個咖啡色背包，
    所以，就打電話給葉家宏，警察就扣到槍彈等語（原審卷第
    170反、171反、172正、反、173 、175、177、179反、180
    正、反、183 頁）。核與證人葉家宏證稱：施苡竹在本件之
    前，曾檢舉張敬亭槍枝、毒品案件，經申請搜索票，確實查
    獲被告在場，且張敬亭主動交出92手槍及子彈，因被告身上
    無不法物品，先驗尿並列管中。後發現被告遭通緝，我們就
    詢問施苡竹有無跟被告聯絡，她說有，並曾提到被告好像要
    去拿槍，我們就請她幫忙查緝。施苡竹在案發前幾天，先帶
    我們到被告租屋處附近察看被告車輛，讓我們知道車牌號碼
    及停放地點，我們問被告住址，她不知道，她說被告這幾天
    會找她，我們請施苡竹知道地址後通知我們。結果在她沒有
    通知我們地址時，就發現被告持有槍枝，施苡竹第一通簡訊
    臨時通知我們，還不知道被告正確地址，就緊急跟副所長報
    告，到被告車旁埋伏。埋伏過程中施苡竹有傳簡訊跟我說被
    告在旁邊，不方便打電話，要我傳簡訊，我請施苡竹如果方
    便就出來一下，告訴我們被告住址，結果在埋伏中被告出現
    準備開車，我們2名警員各開1槍，正當我們在找彈殼時，施
    苡竹打電話說被告打電話叫她到1樓信箱上有1把槍趕快拿回
    去，因他被警方攔截，我有問施苡竹何以被告出來時沒有打
    電話給我，她說被告企圖對她不禮貌，遭她拒絕，等她接到
    被告電話說槍放在1 樓信箱上面，我們就配合到信箱處找背
    包，裡面槍是用類似乳白色的襪子包著，經檢視退彈匣，發
    現有7顆子彈，手槍1把未上膛等語（原審卷第186正、反、1
    87正、反、188、192反、195 頁）大致相符。徵諸施苡竹於
    案發前後檢舉被告持有槍彈之情，與卷附如附表所示簡訊翻
    拍照片5 幀內容吻合，復有扣案槍、彈及咖啡色背包、白色
    襪套扣案足佐。且被告對其於98年10月5日晚間曾與施苡竹
    一同外出進行美沙冬戒毒治療、因施苡竹要求要吃早餐而攜
    帶垃圾（應係咖啡色背包）出門，於住處附近遭埋伏員警圍
    捕並中槍，逃離現場後撥打電話給施苡竹等事實，均自承在
    卷（原審卷第199、200頁），堪認施苡竹、葉家宏所證，尚
    非虛妄。又施苡竹雖未證述關於被告何時持有扣案槍彈，然
    以持有槍彈目的無非為保護己身安全或興趣、向人炫耀使然
    ，則被告持有扣案槍彈者，雖自其友人處取回扣案槍彈，自
    應係暫放於友人處而非經年累月藏放於友人處，致己身如同
    未持有般無法達持有槍彈之目的，故被告於97年12月5日易
    科罰金後，始於不詳時間、地點持有扣案槍彈，應屬不違背
    常理推斷而堪認定。又被告自友人處取回扣案槍彈，因卷內
    並無該友人資料，尚難認定該友人明知被告暫放之物品為違
    禁物而與被告有共同持有扣案槍彈之故意，本院認該友人係
    不知情。
(三)按證人之證言，縱令先後兩歧或未盡相符，仍得本於審理所
    得心證，就其一部分認為真實予以採取。施苡竹對究係1 次
    或3 次前往租屋處；是否曾看過被告使用或把玩槍枝等情，
    前後雖稍有不同。然施苡竹證述：案發當天是第1 次到被告
    租屋處裡面，之前說去過被告租屋處，是被告開車載我到萬
    華被告家附近，叫我在車上等一下，他就下車，我不知道他
    下車要幹什麼（原審卷第175反、176頁），顯然前後並無齟
    齬，且倘施苡竹曾前往被告租屋處裡面而獲悉被告租屋處住
    址，葉家宏等警員大可依法申請搜索，尚無需於案發時大費
    周章在被告停放休旅車附近埋伏，等待被告可能未出現導致
    出勤毫無所獲之結果。且衡情一般人對「使用」槍枝乃裝填
    子彈實際發射而言，另「把玩」槍枝，乃取槍枝隨意觀覽、
    把玩而未實際發射而言，則施苡竹對被告未曾使用過槍枝，
    惟確實曾於案發前把玩扣案槍枝之證詞，亦無矛盾之處，故
    施苡竹上開所陳，均不影響其證詞之可信性。又施苡竹對其
    手機於案發時，被被告關機，沒有摔壞；葉家宏把背包從信
    箱拿下來；葉家宏把背包拿去衣櫥；包裹槍枝是把襪子剪開
    ，像1個破布；被告將背包放在左床頭（原審卷第182反、18
    3、180反、181、183反、184、180頁）；葉家宏對施苡竹手
    機被被告摔壞；周逸新把背包從信箱拿下來；忘記是何人將
    槍放進衣櫥；襪子是完整可以穿的白色，槍套在襪子裡面；
    施苡竹說被告把將放在櫃子裡（原審卷第186、187、188 、
    192、187反頁）等節，雖有不同。然葉家宏質疑施苡竹為何
    於被告出門時，未通知其等，施苡竹告以手機遭被告摔分解
    ，直至組合方聯絡葉家宏，業經葉家宏陳述在卷，此乃施苡
    竹告知上情，並非其親眼目睹，因其等對於被告於出門前曾
    欲與施苡竹發生性關係等情，所陳相符，故容有施苡竹為推
    卸未能及時通知葉家宏，始告以前詞之可能。且本件查獲整
    個歷程曾因被告駕車衝撞警員逃逸而發生警員梁思強、陳布
    長自衛持槍射擊之事，有證人即警員梁思強證述在卷（本院
    卷第69反頁）。事後，葉家宏等人尋槍殼之際，施苡竹撥打
    電話聯絡葉家宏配合前往被告租屋處1 樓信箱查扣槍彈，並
    為防施苡竹為檢舉線民身分曝光而編導扣案槍彈於租屋處衣
    櫥內搜獲（如下述），則葉家宏於原審證述時，恐因編導改
    變查獲地點遭行政懲處而對己身責任有所輕描淡寫，自以施
    苡竹所證較為可採。又施苡竹於原審證稱：印象中有1 個白
    布包在槍的外面，是把襪子剪開，攤開很像破布（原審卷第
    184頁），然施苡竹於警詢中已陳明，咖啡色背包裡面有1把
    用白色襪套包覆的手槍（偵卷第6 頁），因被告在把玩槍枝
    收執前，曾將槍枝全部擦過，業經施苡竹陳明在卷（原審卷
    第184 頁），故容有將擦拭所用之工具與包裹槍枝所用白色
    襪套混淆誤認之餘。是以，施苡竹、葉家宏對於本件查獲過
    程細節之陳述，互核雖稍有不同，然其等自始至終對於扣案
    槍彈係被告於外出時，攜帶咖啡色背包，並置放於租屋處1
    樓信箱最上面，因周逸新、梁思強埋伏於被告使用之休旅車
    旁，適巧被告出現駕車逃逸，周逸新、梁思強出於自衛各擊
    發1 槍，被告仍趁隙逃逸，隨後電告施苡竹儘速取回咖啡色
    背包，始由施苡竹轉知葉家宏而查扣在案等情，前後一致，
    自難認其等所證全然不足採信。
(四)葉家宏、梁思強、周逸新、陳布長等，礙於施苡竹檢舉本件
    ，並恐被告發現而遭報復，假裝扣案槍彈是從租屋處裡面衣
    櫥搜到的，先排練由警員敲門，施苡竹開門後簽搜索同意書
    ，並在衣櫥內搜到槍彈，故先將扣案槍彈擺放在衣櫥內，正
    排演中，施苡竹在警察敲門後打開門，適巧被告友人蕭日柏
    出現，遂依原定計畫排練等情，業經施苡竹、葉家宏證述在
    卷（原審卷第178、179、191頁），並有證人蕭日柏證稱：
    我去林志賢家時，警方打開衣櫥，槍是用一個手提包包裝著
    拿出來，警察就打開包包，把槍拿出來，並把子彈拿出來等
    語（原審卷136 頁），固可印證上情而知葉家宏等警員與施
    苡竹確實曾排練欲將扣案槍彈改由自被告租屋處衣櫥內搜獲
    。然因施苡竹在在五分埔派出所為了怕曝光而製作警員在被
    告房內查緝的過程之筆錄後，送至信義分局偵查隊，小隊長
    問施苡竹事情發生的過程，施苡竹即一五一十陳述過程，並
    在信義分局重新製作警詢筆錄，連同搜索扣押筆錄、搜索扣
    押證明書等均重新製作等情，業經施苡竹、葉家宏陳明在卷
    （原審卷第181反、182、191、194反頁），故卷內施苡竹警
    詢筆錄、搜索扣押筆錄、扣押物品目錄表、扣押物品收據證
    明書等，均係重新製作而與事實相符，並無因曾為避免施苡
    竹曝光而編排過程影響警詢筆錄等證據資料之真實性。
(五)扣案槍、彈經鑑定結果，並未採獲指紋跡證等情，固有臺北
    市政府警察局信義分局99年1月5日北市警信分刑字第098328
    60800 號函在卷可稽（偵卷第50頁）。惟施苡竹證稱：被告
    把玩槍枝時沒有戴手套，且把槍收起來後，有把槍全部擦過
    1遍，還有擦彈匣等語（原審卷第184頁），以被告於案發當
    天未戴手套擦拭槍枝，自應小心擦拭避免遺留痕跡而喪失擦
    槍之意義，可知相關指紋跡證容有遭破壞殆盡之可能，且指
    紋跡證之留存往往與行為人接觸物品之方式、物品放置環境
    之條件、時間等因素息息相關，實務上亦常見經犯嫌接觸之
    物品仍無法採獲指紋跡證或僅採獲不完整而無法鑑定之指紋
    跡證等情形，是自難以本案未於扣案槍彈採獲指紋跡證而為
    有利於被告之認定。又案發時，於租屋處信箱最上面查扣咖
    啡色背包，以白色襪套包裹扣案槍彈，於原審雖僅據移送扣
    案槍彈，於本院始補移送咖啡色背包及白色襪套，此乃因李
    啟宏於偵查隊偵查佐任內接辦本案，因作業疏失致未將查扣
    之咖啡色背包及襪套隨案移送贓物庫保管。經調查後，始於
    99年9月16日（99年刑保管1361號）、9月27日（99年刑保管
    1391號）繳送入庫，因此核予申誡2 次，有台北市政府警察
    局99年10月19日北市警督字第09935214500號函（本院卷第5
    8 頁），足證扣案咖啡色背包、白色襪套並非因葉家宏等警
    員無中生有，並刻意未隨案移送所致，自不影響本件事實之
    認定。
(六)被告雖以前詞置辯。然：
  (1)刑事訴訟法第11章搜索及扣押，並無警員執行搜索扣押時，
    須全程錄影之規定，縱或警察偵查犯罪手冊規定第170 點（
    三）規定執行搜索、扣押時，應攜帶搜索扣押筆錄、相關文
    件表格及照相機等蒐證器材。第173 點規定，扣押物應加封
    緘或其他標識，由扣押執行人簽證，並由在場人、受搜索人
    會同簽證或加蓋印章、指紋，扣押物如係貴重物品（如金飾
    、珠寶），應記明其重量、特徵（如美鈔號碼或其他牌名等
    ），必要時照相或錄影備查。此乃於特殊必要情況下，始照
    相或錄影備查，並無警員執行搜索扣押時，依法必全程錄影
    之規定，故本件葉家宏等警員執行本件搜索時，雖屬違法搜
    索，惟我國並未引用學理上所謂毒樹果實理論，依刑事訴訟
    法第158條之4規定，採相對排除理論，以兼顧被告合法權益
    保障與發現真實之刑事訴訟目的（最高法院96台上4177號判
    決意旨參照）。本件考量基本人權保障、社會安全保障，並
    依比例原則及法益權衡原則衡量，扣案槍彈仍可為被告犯罪
    之佐證，亦不因葉家宏等警員未全程錄影而影響證據之真實
    性。
  (2)施苡竹、葉家宏等4 人雖曾一度編排扣案槍彈係於租屋處內
    之衣櫥查獲，且葉家宏曾教導施苡竹陳述偵訊筆錄內容。然
    因葉家宏教導施苡竹陳述內容僅包括「98年10月6日凌晨1時
    多，被告找我過去，他說槍拿回來，我去看看他是否說謊」
    及「在被告租屋處桌子下面有搜到殘渣袋，如果蕭日柏說有
    什麼殘渣袋的話，叫我說他們有去驗，那是鹽巴，事實上當
    天是有搜到殘渣袋」（原審卷第177反、178反頁），尚不影
    響本件事實之認定。且果施苡竹為取得檢舉獎金、葉家宏等
    警員為取得績效而誣陷被告，葉家宏等警員既早知悉被告代
    步休旅車車號，並於案發時埋伏在休旅車附近，大可趁被告
    仍在租屋處時，即將扣案槍彈擺放於休旅車內，利用被告外
    出欲駕駛休旅車時，一舉人贓俱獲，致使被告百口莫辯、無
    法反駁。是以，其等純因為避免施苡竹檢舉曝光而編排扣案
    槍彈係在租屋處衣櫥內查扣之理由，尚與常情不悖。況果被
    告係遭誣陷，以依起訴書所載，單純為被告持有扣案槍彈，
    對於包裹扣案槍彈之背包顏色及是否由襪套包裹槍枝，隻字
    未提，而被告遭通緝到案時，檢察官僅提示施苡竹98年11月
    12日偵訊筆錄（偵緝卷第36頁、偵卷第39、40頁），觀諸該
    筆錄亦未訊問施苡竹包裹槍彈之相關細節，被告理應不知上
    情，詎被告於原審主動供述，係施苡竹拿襪子裝起來的槍給
    被告看，並駕車載施苡竹前往友人處，施苡竹要求被告有沒
    有辦法把槍賣掉，之後要離開，我朋友跟我說用襪子裝槍不
    好看，就拿1 個棕色包包給我裝，我揹著包包就離開等語（
    原審卷第54反頁，事後已表示非施苡竹所有槍彈，原審卷第
    201 頁），核與施苡竹、葉家宏所證包裹扣案槍彈之咖啡色
    背包、襪套相仿，益證施苡竹、葉家宏並無信口開河，恣意
    杜撰被告持有扣案槍彈等情。至施苡竹雖亦曾向葉家宏檢舉
    張敬亭涉犯持有槍彈，然已依法搜索而查獲，張敬亭對於上
    情坦承不諱，並經台灣台北地方法院以98年度訴字第1683號
    判處罪刑，嗣經本院以99年上訴字第1758號上訴駁回確定，
    有上開判決、張敬亭本院被告前案紀錄表存卷可參（本院卷
    第137至173頁），亦無恣意誣陷張敬亭之情。又葉家宏於接
    獲施苡竹簡訊時，曾報告副所長胡金龍，始越區出勤等節，
    業經胡金龍陳述附於台北市政府警察局99年10月19日北市警
    督字第09935214500 號函後（本院卷第87、88頁），故卷內
    雖無相關出勤紀錄仍無礙於確實曾報備出勤之事實。是以，
    要難單以施苡竹檢舉犯罪可獲獎金，或葉家宏可獲績效而謂
    其等有污蔑被告之嫌。
  (3)被告租屋處固有不同出口，然依搜索扣押筆錄已載明：「台
    北市○○區○○路168巷2弄48號1 樓信箱上」，不可能發生
    「台北市○○路152 巷出口」之誤謬。依選任辯護人所提現
    場照片（本院卷第130至132頁），信箱投入口位於大門出入
    口，可推知信箱背面在大門內，且衡諸常情，信箱有相當寬
    度，方可容納郵件之投遞，故信箱背面最上面容有空間可供
    擺放咖啡色背包，被告自承：身高178公分（本院卷第100反
    頁），衡情將咖啡色背包擺放在信箱最上面，尚非難事。又
    案發時雖值早上6、7時許，或有住戶出入大門，然被告自承
    ：我沒有注意有沒有人往信箱上放東西（本院卷第100 反頁
    ），衡情一般人出入住處大門，縱或發現有特殊物品擺放大
    門附近，倘非己物並不會立刻拆解以明現況，必待相當時日
    一直未移除後，始會好奇查覽，故被告縱使將裝有槍彈之咖
    啡色背包擺放在信箱最上面，以被告僅外出購買早餐，當無
    耽誤相當時間，未必有人好奇取下發現扣案槍彈。是以，扣
    案槍彈究係暫擺於租屋處1 樓信箱最上面、或隨身攜帶恐遭
    警查獲、或擺放在施苡竹獨處之租屋處內較安全無虞，端視
    被告如何思量而定，要難以此為有利於被告之認定。又葉家
    宏雖已獲悉被告為通緝犯，因施苡竹早已告知被告持有槍彈
    ，則葉家宏企圖一網打盡查扣扣案槍彈及捕獲通緝犯之被告
    ，而等待時機，要難以此認葉家宏等警員誣陷被告。
  (4)本件除有施苡竹、葉家宏所證外，並有扣案槍彈、咖啡色背
    包及襪套，及內政部警政署刑事警察局99年1 月12日刑鑑字
    第0980177439號鑑驗書可為佐證，尚非單以施苡竹所證為認
    定事實之依憑。
四、綜上所述，被告及選任辯護人上開所辯，均不足採信。本件
    事證明確，被告犯行堪以認定，自應依法論科。
五、核被告所為，係犯槍砲彈藥刀械管制條例第8條第4項未經許
    可，持有可發射子彈具有殺傷力之改造手槍罪、第12條第4
    項未經許可持有子彈罪。被告以一行為同時持有上開槍枝、
    子彈，係一行為觸犯上開2 罪名，為想像競合犯，應從一重
    論以持有改造手槍罪。又被告有如事實欄所載論罪科刑及執
    行完畢之前案紀錄，有本院被告前案紀錄表在卷可按，其於
    受有期徒刑之執行完畢後，5 年內故意再犯本案有期徒刑以
    上之罪，為累犯，依刑法第47條第1項規定，加重其刑。
六、原審據以論罪科刑，並審酌被告前犯罪紀錄，素行不佳，且
    無故持有槍、彈對社會治安之潛在威脅性甚大，被告持有扣
    案改造槍、彈，竟不思報繳，然因無證據證明其持以對外示
    威、炫耀，犯罪情節尚非重大，惟被告犯後飾詞狡辯，甚且
    為報復檢舉而嫁禍施苡竹，態度惡劣等一切情狀，量處有期
    徒刑4年8月，併科罰金新台幣10萬元，復諭知罰金如易服勞
    役之折算標準。再就扣案改造手槍1枝（槍枝管制編號：000
    0000000號，含彈匣1個）及試射後尚留存之制式子彈5 顆（
    經採樣試射2 顆制式子彈，業經試射而不存在，故已非屬違
    禁物，不為沒收），均屬違禁物，依刑法第38條第1項第1款
    規定諭知沒收。其認事用法，洵無違誤，量刑亦屬妥適。被
    告上訴否認犯行，然扣案槍彈確實為被告持有中，已如前述
    ，且施苡竹、葉家宏所證主要事實，尚屬一致，要難以細節
    稍有不同即全認棄置不採，故被告上訴，尚無理由，應予駁
    回。雖扣案咖啡色背包、白色襪套已經警移送到院，然被告
    否認犯罪，且無其他積極證據足認係屬被告所有，爰不宣告
    沒收。至原判決第6頁倒數第8行認葉家宏等人伺機逮捕通緝
    犯並進行「附帶搜索」，乃葉家宏等警員當下計畫進行之搜
    索依憑，事實上因被告逃逸後，始接獲施苡竹來電獲悉扣案
    槍彈之擺放位置，而違法搜索，然因權衡被告人權保障及社
    會安全之法益，依法仍具有證據能力，已如前述，故上開記
    載不影響判決意旨及事實認定，尚無庸撤銷改判，附此敘明
    。
據上論斷，應依刑事訴訟法第368條，判決如主文。
本案經檢察官劉文水到庭執行職務。
中    華    民    國    99    年    11    月    18    日
                  刑事第二庭審判長法  官 洪光燦
                                  法  官 楊照男
                                  法  官 李麗玲
以上正本證明與原本無異。
如不服本判決，應於收受送達後10日內向本院提出上訴書狀，其
未敘述上訴之理由者並得於提起上訴後10日內向本院補提理由書
（均須按他造當事人之人數附繕本）「切勿逕送上級法院」。
                                  書記官 廖婷璇
中    華    民    國    99    年    11    月    19    日
附表：
發話者：施苡竹(0000000000)；受話者：葉家宏(0000000000)
┌──┬─────────┬──────────────┐
│編號│發送訊息時間      │訊息內容                    │
├──┼─────────┼──────────────┤
│ 一 │2009/10/06，00:30 │現在那一樣已經拿回來了，他說│
│    │                  │明天又要拿去借人了，今天要動│
│    │                  │嗎？反正他通緝部（不）是可以│
│    │                  │收嗎？                      │
├──┼─────────┼──────────────┤
│ 二 │2009/10/06，00:51 │不要打電話，他在旁邊！用簡訊│
├──┼─────────┼──────────────┤
│ 三 │2009/10/06，00:57 │我等等找機會打給你          │
├──┼─────────┼──────────────┤
│ 四 │2009/10/06，02:11 │我等等會下去買東西吃，我不知│
│    │                  │道他會不會跟我下去          │
├──┼─────────┼──────────────┤
│ 五 │2009/10/06，02:17 │我們約五點半六點之間好嗎    │
└──┴─────────┴──────────────┘
附錄本案論罪科刑法條全文
槍砲彈藥刀械管制條例第8條
未經許可，製造、販賣或運輸鋼筆槍、瓦斯槍、麻醉槍、獵槍、
空氣槍或第 4 條第 1 項第 1 款所定其他可發射金屬或子彈具
有殺傷力之各式槍砲者，處無期徒刑或 5 年以上有期徒刑，併
科新臺幣 1 千萬元以下罰金。
未經許可，轉讓、出租或出借前項所列槍枝者，處 5 年以上有
期徒刑，併科新臺幣 1 千萬元以下罰金。
意圖供自己或他人犯罪之用，而犯前二項之罪者，處無期徒刑或
 7 年以上有期徒刑，併科新臺幣 1 千萬元以下罰金。
未經許可，持有、寄藏或意圖販賣而陳列第 1 項所列槍枝者，
處 3 年以上10 年以下有期徒刑，併科新臺幣 700 萬元以下罰
金。
第 1 項至第 3 項之未遂犯罰之。
槍砲彈藥刀械管制條例第12條
未經許可，製造、販賣或運輸子彈者，處 1 年以上 7 年以下有
期徒刑，併科新台幣 500 萬元以下罰金。
未經許可，轉讓、出租或出借子彈者，處 6 月以上 5 年以下有
期徒刑，併科新台幣 300 萬元以下罰金。
意圖供自己或他人犯罪之用，而犯前二項之罪者，處 3 年以上
10 年以下有期徒刑，併科新台幣 700 萬元以下罰金。
未經許可，持有、寄藏或意圖販賣而陳列子彈者，處 5 年以下
有期徒刑，併科新台幣 300 萬元以下罰金。
第 1 項至第 3 項之未遂犯罰之。

司法院資訊處製作；財團法人民間司法改革基金會備份。
